【裁判字號】    94,上重更(一),23
【裁判日期】    950210
【裁判案由】    違反毒品危害防制條例
【裁判全文】
臺灣高等法院高雄分院刑事判決    94年度上重更(一)字第23號
上  訴  人
即  被  告  甲○○
                    現於臺灣高雄看守所羈押中
選任辯護人  楊昌禧律師
上列上訴人因違反毒品危害防制條例案件，不服臺灣高雄地方法
院93年度重訴字第105 號中華民國94年3 月16日第一審判決（起
訴案號：臺灣高雄地方法院檢察署93年度偵字第16997 號、93年
度偵緝字第1537號），提起上訴，判決後，經最高法院發回更審
，本院判決如下：
    主  文
原判決關於運輸第一級毒品及定執行刑部分撤銷。
甲○○共同運輸第一級毒品，處無期徒刑，褫奪公權終身。扣案
之第一級毒品海洛因拾玖包（合計淨重貳仟零柒拾肆點捌捌公克
，塑膠袋包裝重合計伍拾貳點伍捌公克）沒收銷燬；黃色膠帶壹
包沒收。
    事  實
一、甲○○明知海洛因業經公告列為毒品危害防制條例第2 條第
    2 項第1 款之第一級毒品，且為「懲治走私條例公告管制物
    品項目及其數額」甲類第4 款之管制進出口物品，不得非法
    運輸、持有，亦不得私運進口。甲○○與姓名不詳年約30多
    歲在泰國之中國男子（以下以「中國人」稱之），共同基於
    運輸及私運管制進出口物品之第一級毒品海洛因進入臺灣之
    犯意聯絡及行為分擔，由甲○○在臺灣尋找前往泰國帶第
    一級毒品海洛因進入臺灣之人選，該「中國人」則在泰國負
    責取得第一級毒品海洛因。適鄭勝文（業經最高法院判處無
    期徒刑確定）因積欠甲○○約新臺幣（以下同）10多萬元，
    甲○○乃於91年11月上旬至中旬某日，在雲林縣西螺鎮○○
    ○路176 號502 室租處，以鄭勝文積欠上開款項為由，向鄭
    勝文提議可前往泰國帶第一級毒品海洛因進入臺灣，將可
    獲得20萬元酬勞（即抵充上開約10多萬元債務後，尚有利得
    ），於事成後付款，並提供前往泰國之護照、簽證、機票、
    食宿等費用，鄭勝文應允之，甲○○乃亦與鄭勝文共同基於
    運輸及私運管制進出口物品之第一級毒品海洛因進入臺灣之
    犯意聯絡及行為分擔，由甲○○約於91年11月14日持鄭勝文
    所交付之身分證、退伍令、相片等證件前往雲林縣西螺鎮「
    西螺旅行社」，委由不知情之張美莉代辦鄭勝文之護照，其
    後並要張美莉再購買高雄至泰國曼谷來回機票1 張，而原訂
    91年11月25日出發，後改為同年月26日，惟上開行程均未成
    行；後甲○○於91年11月底某日至「西螺旅行社」取回鄭勝
    文之護照、機票，並支付全部費用1 萬6,100 元（含簽證費
    用）予張美莉，嗣甲○○於91年12月20日晚間自澳門返臺後
    ，即與鄭勝文以電話聯絡，告知鄭勝文預定於91年12月24日
    前往泰國曼谷，鄭勝文乃於91年12月21日至23日間，前往上
    開光復西路176 號502 室處與甲○○商議細節，並拿取護照
    、簽證、機票、旅費泰銖2 萬3,000 元，甲○○再於91年12
    月23日再委請張美莉代訂鄭勝文前往泰國曼谷之機位，張美
    莉乃代為預訂91年12月24日下午3 時25分中華航空CI/647號
    班次前往泰國曼谷機位，甲○○則與鄭勝文約定，於鄭勝文
    抵達泰國曼谷後，鄭勝文應將住宿之曼谷飯店、電話告知甲
    ○○，甲○○將會請泰國方面人員（即指「中國人」）與鄭
    勝文聯絡，而鄭勝文在曼谷當地則以「阿財」為聯絡代號，
    甲○○並要鄭勝文帶黃色膠帶前往泰國曼谷，以供夾帶第
    一級毒品海洛因之用。
二、鄭勝文乃於91年12月24日（起訴書誤載為91年11月24日）下
    午3 時25分搭乘中華航空CI/647號（起訴書誤載為CI/648號
    ）班機前往泰國曼谷，於同日入住曼谷某飯店，其後並依甲
    ○○囑咐，向甲○○告知住宿之曼谷飯店名稱及電話；後甲
    ○○告知鄭勝文將會有人與之聯絡，並以上開約定之「阿財
    」為代號；其後「中國人」即以上開約定代號與鄭勝文取得
    聯絡，再由「中國人」於91年12月29日中午帶同鄭勝文前往
    住宿之曼谷飯店附近某處，向與「中國人」有運輸及私運管
    制進出口物品之第一級毒品海洛因進入臺灣之犯意聯絡之姓
    名不詳年約30多歲泰國男子（以下稱以「泰國人」稱之），
    取得以禮盒包裝之第一級毒品海洛因磚6 塊，鄭勝文為利於
    帶，乃在泰國曼谷購買塑膠袋，並將該海洛因磚6 塊敲碎
    分裝為19包，再以其所有自臺灣帶至曼谷之黃色膠帶將其中
    18包海洛因粘貼在其身體腰部、大腿、小腿等處，並私藏1
    小包海洛因（亦以黃色膠帶纏繞）在鞋子內，以供己施用。
    鄭勝文隨即於同日（29日）自泰國曼谷搭乘中華航空CI/648
    號班次返回臺灣，於同日（29日）下午11時20分許自高雄小
    港國際機場入境時，在入境檢查室為警當場查獲上開夾藏之
    第一級毒品海洛因19包（合計淨重2074.88 公克，塑膠袋包
    裝重合計52.58 公克），及鄭勝文所有供綑綁纏繞上開第一
    級毒品海洛因用黃色膠帶1 包；再依鄭勝文之供述，循線查
    獲甲○○。
三、案經內政部警政署航空警察局高雄分局移送臺灣高雄地方法
    院檢察署檢察官偵查起訴。
    理  由
一、程序方面─
  (一)上訴人即被告甲○○（以下簡稱被告）、選任辯護人及檢察
    官迄本院辯論終結前，均未爭執共犯鄭勝文於警詢、偵查中
    陳（證）述之證據能力；且選任辯護人於原審、本院均陳明
    僅就鄭勝文於警詢、偵訊之陳（證）述之證明力為爭執（見
    原審卷第47頁，本院上重更(一)卷第48頁）；又鄭勝文業於原
    審、本院二度以證人身分具結作證，並接受交互詰問，對被
    告對質、詰問之防禦權利並未剝奪；再者，本院審酌鄭勝文
    於初次警詢陳述時，即承認犯行，員警自無違背其自由意志
    而違法取供之必要，而鄭勝文於偵查中之證述，被告及選任
    辯護人亦均未舉出有何顯不可信之情況，依該等陳（證）述
    作成之情況，並無不適當之情形。是依刑事訴訟法第159 條
    之5 第2 項規定，鄭勝文於警詢、偵查中之陳（證）述，均
    具證據能力。
  (二)被告、選任辯護人及檢察官均同意張美莉於警詢陳述得作為
    證據（見本院上重更(一)卷第48頁）；且本院審酌張美莉警詢
    陳述，係就其受被告之託辦理鄭勝文護照、泰國簽證、機票
    等事項為陳述，此為張美莉任職於「西螺旅行社」之一般業
    務事項，員警自無違背其自由意志而違法取供之必要，依張
    美莉警詢陳述作成之情況，並無不適當之情形。是依刑事訴
    訟法第159 條之5 第1 項規定，張美莉警詢陳述具證據能力
    。
  (三)選任辯護人另爭執內政部警政署航空警察局高雄分局所製作
    之搜索扣押筆錄（受執行人為鄭勝文）為審判外之陳述，認
    不具證據能力。惟該搜索扣押筆錄為公務員職務上製作之紀
    錄文書，且係就鄭勝文為警查獲時扣案物品為紀錄，並無何
    顯不可信之情況。是依刑事訴訟法第159 條之4 第1 項規定
    ，上開搜索扣押筆錄具證據能力。
二、認定犯罪事實所憑證據及理由─
  (一)訊據被告固坦承有代鄭勝文辦理護照、購買泰國曼谷機票等
    事宜，惟矢口否認有運輸第一級毒品海洛因進入臺灣之犯行
    ，辯稱：「伊不知道鄭勝文去泰國做何事，鄭勝文只是出國
    前向伊說，等他出國回來就能還清之前欠伊的香菸、飲料錢
    ，可能是因伊曾為債務事出手打過鄭勝文，鄭勝文才藉機報
    復伊」云云。
  (二)經查：
  1.被告約於91年11月14日委由張美莉代辦鄭勝文之護照，其後
    又委由張美莉購買高雄至泰國曼谷來回機票1 張，並於91年
    11月25日、26日二度更改前往泰國曼谷之行程，後再於91年
    12月23日委請張美莉代訂鄭勝文前往泰國曼谷之機位，張美
    莉乃代為預訂91年12月24日下午3 時25分中華航空CI/647號
    班次前往泰國曼谷機位一節；業據證人張美莉於警詢陳稱：
    「大約91年11月14日甲○○拿鄭勝文的身分證、退伍令、相
    片至雲林縣西螺鎮『西螺旅行社』請伊辦理鄭勝文的護照；
    之後甲○○以電話詢問伊護照是否辦妥，並要伊開1 張曼谷
    來回機票，是91年11月25日前往，但卻沒有前往，又改26日
    ，也未前往泰國，於是伊以電話通知甲○○來拿鄭勝文的曼
    谷機票；甲○○於91年11月底至『西螺旅行社』拿鄭勝文護
    照、曼谷機票，簽證及機票費用共1 萬6,100 元現金付現；
    甲○○又於91年12月23日託伊代訂鄭勝文前往泰國曼谷的機
    位，伊向華航預訂91年12月24日下午3 時25分CI/647號班機
    前往曼谷」等語明確（見92他465 號卷第16頁），並經證人
    鄭勝文於偵訊中證稱：「出國旅費、機票是甲○○幫伊辦理
    的，伊拿退伍令、身分證給他辦」等語在卷（見93偵緝1537
    號卷第61頁背面），復為被告所不否認。足認鄭勝文於91年
    11月上旬至中旬間某日，即有前往泰國曼谷之意願，並由被
    告出面委請張美莉辦理護照、簽證，及購買高雄─曼機來回
    機票、代訂91年12月24日前往泰國曼谷機位，復由被告支付
    護照、簽證、機票等費用無訛。
  2.鄭勝文於被告代辦護照、前往泰國曼谷之簽證、機票，並提
    供泰銖2 萬3,000 元旅費後，確於91年年12月24日下午3 時
    25分搭乘中華航空CI/647號班次前往泰國曼谷，而鄭勝文前
    往泰國曼谷則係因其積欠被告10多萬元債務，被告乃於91年
    11月上旬至中旬某日，向鄭勝文提議可前往泰國帶第一級
    毒品海洛因進入臺灣，將可獲得20萬元酬勞，以抵充上開債
    務後尚有利得，後甲○○於91年12月20日晚間自澳門返臺，
    即與鄭勝文以電話聯絡，告知鄭勝文預定於91年12月24日前
    往泰國曼谷，鄭勝文乃於91年12月21日至23日間，前往上開
    光復西路176 號502 室處與黃寶成商議細節，並拿取護照、
    簽證、機票、旅費等情；業據鄭勝文於警詢、偵訊、原審及
    本院分別陳（證）稱：「扣案的物品（指海洛因）是一名住
    在彰化虎尾叫『阿春』的男子（指被告）要伊帶毒品入境
    ；『阿春』言明順利夾帶入境酬勞為20萬元，12月20日他打
    電話給伊，說24日準備去泰國，並要伊至他的西螺住處拿護
    照、機票及旅費泰銖2 萬3,000 元；『阿春』就是甲○○，
    伊同意配合警方到甲○○位於彰化縣埤頭鄉住處及西螺鎮租
    屋處執行拘提甲○○」（見92他465 號卷第9 、11、14頁）
    、「毒品是甲○○叫伊走私的，因為伊欠甲○○10多萬元，
    沒有錢還，甲○○就叫伊幫忙運毒，甲○○說回來要給伊20
    萬元」（見93偵緝1537號卷第61頁背面、62頁）、「甲○○
    叫伊去泰國運毒的事情，於91年12月23日之前就有跟伊講了
    ，大約在一個月以前，甲○○就拿伊的身分證去幫伊辦護照
    ，護照出來後，又跟伊提要伊去泰國拿海洛因的事，代價是
    伊欠甲○○的十二、三萬元可以抵銷不用還，還說有幾萬元
    要給伊；伊在航警局說欠款是20萬元，只是大約的數字，伊
    沒有記得很清楚」（見原審卷第160 、162 、165 頁）、「
    伊是於91年12月24日出國前約一、二個月前將身分證、退伍
    令交給甲○○，目的是要帶毒品，是甲○○告訴伊後，才拿
    身分證、退伍令給甲○○，地點在西螺鎮的一個公寓；伊有
    欠甲○○10多萬元，報酬是等伊泰國回來以後，扣掉伊欠的
    錢，再給伊錢；伊於出國前二、三天都有去甲○○那裡，不
    記得12月20日晚上是否有去甲○○西螺鎮住處」（見本院上
    重更(一)卷第96至98頁）等語在卷。雖被告及辯護人以「因被
    告曾為債務事出手毆打鄭勝文，鄭勝文才藉機報復；被告於
    91年12月20日晚間始自小港機場入境，鄭勝文不可能於當晚
    與被告在西螺鎮見面；被告並未販賣海洛因予鄭勝文，鄭勝
    文積欠之債務為香菸、飲料款項，且鄭勝文就運毒酬勞，前
    後陳述不一」等語置辯。惟：
  被告就鄭勝文積欠債務之原因、金額，於偵訊、原審（聲請
    羈押）分別陳稱：「之前鄭勝文有向伊借錢」（見93偵緝15
    37號卷第27頁）、「鄭勝文大約於91年4 、5 月間伊借錢，
    欠錢3 萬多元，伊約於鄭勝文出國前一星期向鄭勝文催討」
    （見93聲羈580 號卷第6 頁）等語，而被告偵查中之選任辯
    護人吳金棟律師亦為被告以言詞及書狀辯護稱：「鄭勝文曾
    欠甲○○10萬元，有因此事爭吵」等語（見93偵緝1537號卷
    第69、71頁），惟均未言及係香菸、飲料之欠款，金額亦有
    不同；且被告於91年12月3 日出境澳門，於91年12月20日始
    再入境臺灣，有被告入出境查詢結果表、入出國證明書各1
    紙在卷可憑（見原審卷第75、96頁），被告如何能於鄭勝文
    91年12月24日出國前一星期（即約91年11月17日前後），向
    鄭勝文追討債務；又鄭勝文本件前往泰國曼谷之護照、簽證
    、機票等費用，係由被告支付，業如前述，若依被告上開辯
    解，鄭勝文既欠債在先，復與被告爭吵在後，而被告於原審
    （聲請羈押）復自承：「伊對於鄭勝文說從泰國回來就可以
    還伊錢，伊覺得奇怪」等語（見93聲羈580 號卷第7 頁），
    則衡情，被告豈有在鄭勝文前債未清，毫無債務擔保情況下
    ，仍為鄭勝文支付護照、機票等費用之理；再者，參酌鄭勝
    文自承有積欠被告款項（詳如後述）。足認鄭勝文雖有積欠
    被告款項，惟並非如被告上開所辯係積欠香菸、飲料款項，
    亦非因鄭勝文遭被告催債，鄭勝文始有挾怨誣指之舉。至於
    證人郭文慧於原審證稱：「伊之前聽甲○○說是鄭勝文跟他
    拿香菸、飲料去賣，欠大約10多萬元；伊於91年間在甲○○
    雲林縣號西螺鎮住處，看到甲○○向鄭勝文討債，態度不怎
    麼好，打鄭勝文一個耳光，並叫鄭勝文跪下來」等語（見原
    審卷第172 、173 頁），惟證人郭文慧並未詳細說明目睹爭
    執經過之時間，亦與被告於偵訊、羈押訊問時所供不符，復
    為鄭勝文否認曾有遭被告打耳光、命令下跪此一事實；另證
    人即被告之父黃有田於本院證稱：「伊不知道鄭勝文有無向
    甲○○買香菸、飲料，鄭勝文有來過伊家二、三次，只是靜
    靜的坐在那裡」等語（見本院上重更(一)卷第103 、104 頁）
    ，亦不足以證明鄭勝文積欠被告之債務為香菸、飲料款項，
    或被告曾因索討債務，與鄭勝文發生爭執，致鄭勝文挾怨誣
    指。是自不足依郭文慧、黃有田之證述，即為有利於被告之
    認定。
  鄭勝文就其積欠被告債務之金額、原因，前往泰國曼谷將可
    獲得之報酬數額，前後固有如下之供述：「以伊欠甲○○20
    萬元為代價，事成後抵銷債款」（91年12月29日警詢，見92
    他465 號卷第9 頁）、「酬勞為14萬元；一個月前因伊缺錢
    向甲○○借錢，甲○○答應，但要伊去泰國幫他夾帶毒品，
    伊答應後，甲○○即借伊14萬元，並言明順利夾帶入境，酬
    勞為20萬元」（91年12月30日警詢，見92他465 號卷第11頁
    ）、「當時伊欠甲○○10多萬元，是向他買毒品欠的錢，甲
    ○○說回來要給伊20萬元」（93年9 月3 日偵訊，見93偵緝
    1537號卷第61頁背面、62頁）、「伊欠甲○○大約十二、三
    萬元，是向甲○○拿海洛因2 次，只給他一些錢，還欠他錢
    ；甲○○要伊去泰國拿海洛因，伊欠的十二、三萬元就可以
    抵銷不用還，另外甲○○說還有幾萬元要給伊」（94年3 月
    2 日原審訊問，見原審卷第159 、162 、165 頁）、「代價
    是二、三十萬元，因時間太久伊忘了」（95年1 月20日本院
    訊問，見本院上重更(一)卷第96、99頁）等語，惟就酬勞為20
    萬元一節，並無重大歧異（雖於本院證稱為二、三十萬元，
    然仍不脫20萬元之概數）；且其於原審就前後陳（證）述不
    同之處，亦證稱：「當時伊在航警局講20萬元是大約，伊沒
    有記得很清楚，伊有給甲○○錢，伊自己也都沒有記；當初
    在航警局訊問時，伊不敢向警員供稱是向甲○○購買海洛因
    ，因為當初伊想說甲○○不會被抓到；如果伊供出向甲○○
    購買毒品，在監所裡面遇到他，會被他打」等語（見原審卷
    第160 、162 、163 頁），雖不足僅以鄭勝文陳上開證述，
    認被告有販賣海洛因予鄭勝文之行為，惟對照被告上開於偵
    訊、聲請羈押訊問中之陳述，應認鄭勝文確有積欠被告約10
    多萬元款項無訛。
  被告固於91年12月20日下午5 時15分搭乘澳門航空NX/668號
    班機，於同日下午7 時40分降落高雄小港國際機場等情，有
    內政部警政署航空警察局高雄分局提供之航班實際起降表、
    澳門商澳門航空股份有限公司高雄分公司94年11月29日KHH0
    01-941129 號函各1 紙在卷可憑（見本院上重更(一)卷第41、
    68頁）；惟鄭勝文於91年12月30日警詢係陳稱：「12月20日
    他（指被告）打電話給伊，說24日準備去泰國」等語，業如
    前述，並未陳稱其於91年12月20日有前往被告位於雲林縣西
    螺鎮之住處，且本院審理時，特就此部分再為訊問，鄭勝文
    則證稱：「（法官問：去泰國之前幾天是否有與甲○○見面
    ？）有，出國前二天去他那裡」、「（法官問：91年12月20
    日那天晚上，是否有去西螺與被告見面？）伊記不太清楚，
    伊只知道出國前二、三天，伊都有去甲○○那裡」等語（見
    本院上重更(一)卷第96、97頁）。足認鄭勝文前往上開光復西
    路176 號502 室處與被告商議細節，並拿取護照、簽證、機
    票、旅費之時間，應為91年12月21日至23日間，並非91年12
    月20日晚間。至於鄭勝文於偵訊證稱：「（檢察官問：甲○
    ○叫你走私時、地？）在雲林縣西螺，時間在91年12月20日
    」等語（見93偵緝1537號卷第61頁），惟其於警詢、原審、
    本院均未再有相同之陳（證）述，應認係此部分證述，係鄭
    勝文記憶錯誤所致，併此說明。
  依上開鄭勝文提供身分證等證件予被告之時間，及鄭勝文於
    原審證稱：「伊於91年12月23日就去西螺那邊找甲○○，這
    件事（指運毒事）在23日之前，甲○○就向伊說了；一個多
    月前伊將證件拿給甲○○時，伊就有答應甲○○要去泰國拿
    毒品」等語（見原審卷第162 、164 頁）。足認鄭勝文於91
    年11月上旬至中旬某日，即已同意前往泰國帶第一級毒品
    海洛因進入臺灣，始有將身分證等證件交付被告辦理護照，
    而確定91年12月24日搭機前往泰國曼谷，係於91年12月21日
    至23日間與被告商議細節後確定並成行，自與鄭勝文於原審
    證稱：「去泰國之前二天，甲○○找到伊跟伊講這件事，伊
    才決定去泰國」等語（見原審卷第164 頁），並無扞搹之處
    。
  鄭勝文就拿取旅費之時間，於警詢陳稱：「『阿春』12月20
    日他打電話給伊，說24日準備去泰國，並要伊至他的西螺住
    處拿護照、機票及旅費2 萬3,000 元」等語，業如前述，於
    原審則證稱：「甲○○在機場拿大約2 萬多元泰銖給伊」等
    語（見原審卷第166 頁）。本院審酌鄭勝文既應被告之約前
    往拿取護照、機票等物，若旅費部分遲至鄭勝文臨上機時始
    能取得，與受託出國處理事務，旅費應先有著落之常情不符
    。是本件鄭勝文應係於拿取護照、機票等物同時，即已取得
    旅費泰銖2 萬3,000元無疑。
  綜上所述，足認被告確係於91年11月上旬至中旬某日，以鄭
    勝文積欠債務為由，以20萬元為酬勞，徵得鄭勝文同意前往
    泰國帶第一級毒品海洛因進入臺灣，並於91年12月21日至
    23日間與鄭勝文商議細節後，鄭勝文於於91年12月24日搭乘
    中華航空CI/647號班次前往泰國曼谷無訛。
  3.被告於鄭勝文前往泰國曼谷前，即與鄭勝文約定，鄭勝文在
    曼谷之代號為「阿財」，鄭勝文並應於抵達泰國曼谷後，將
    住宿之曼谷飯店、電話告知被告，被告則會請泰國方面人員
    與鄭勝文聯絡，復建議鄭勝文帶黃色膠帶前往泰國曼谷，
    以供夾帶第一級毒品海洛因之用，而鄭勝文於入住曼谷某飯
    店後，即依被告囑咐，向被告告知住宿之曼谷飯店名稱及電
    話，其後即有被告所稱泰國方面人員「中國人」與鄭勝文聯
    繫，再由「中國人」於91年12月29日中午帶同鄭勝文前往飯
    店附近某處，向「泰國人」取得以禮盒包裝之第一級毒品海
    洛因磚6 塊等情；業據鄭勝文於於警詢、偵訊、原審及本院
    分別陳（證）稱：「伊24日到泰國投宿在曼谷一飯店，伊打
    電話告訴甲○○泰國飯店電話，29日中午一泰國男子在飯店
    外，將一禮盒交給伊，裡面是6 塊海洛因磚」（見警卷第11
    頁）、「甲○○告訴伊手機號碼，伊到泰國後，就一直以手
    機與甲○○聯絡，甲○○再告訴伊怎麼處理」（見93偵緝15
    37號卷第61頁背面、62頁）、「他們（指被告與泰國方面人
    員）先聯絡好，那邊有一個『中國人』到飯店帶伊去見一位
    『泰國人』，見面後就將海洛因交給伊；伊不知道『中國人
    』的姓名，但那位『中國人』打電話到飯店給伊，跟伊說要
    找一位『阿財』，那是伊等約定的暗號」（見原審卷第165
    頁）、「甲○○在伊去泰國前，要伊把泰國飯店的的電話告
    訴他，說那邊的人就會跟伊聯絡，所以伊去泰國之前，甲○
    ○並沒有說泰國那邊到底有什麼人會跟伊聯絡；後來有2 個
    人伊不認識的人，一個是『中國人』，一個是『泰國人』，
    『中國人』帶伊去找『泰國人』拿海洛因，地點在飯店附近
    ，那二個人都是男的，大約30多歲；伊沒有問那個『中國人
    』是何名字，但是當時甲○○有交代說如果有人要找「阿財
    」，就是伊的代號，後來『中國人』來找說要找阿財；是伊
    到泰國後打電話給甲○○，甲○○再叫該『中國人』來找伊
    的；『阿財』是暗號，是甲○○叫伊這樣講的，交毒品給伊
    的人是『泰國人』，像禮物一樣用袋子裝，伊回到飯店打開
    來看，有6 塊」（見本院上重更(一)卷第97至99頁）等語明確
    。辯護人固質疑鄭勝文於原審詰問前，並未提及有「中國人
    」之人，惟鄭勝文所陳（證）自「泰國人」手中取得以禮盒
    包裝之物品（即本件扣案第一級毒品海洛因）則無以異，且
    鄭勝文為臺灣人，非為泰籍人士，鄭勝文在曼谷期間，由一
    在泰國之「中國人」從中牽線，並以「阿財」為雙方聯絡之
    暗號，亦屬合於事理，應認鄭勝文上開證述可信，辯護人之
    質疑尚屬無據。至於鄭勝文於警詢雖陳稱：「伊於29日中午
    12時在飯店外等候，至13時左右，有一『泰國人』走過來問
    伊是不是『阿財』，伊說是，即將一禮盒交給伊」等語（見
    警卷第11頁背面）；衡情鄭勝文與「泰國人」語言溝通上應
    有困難，應認鄭勝文係將另有「中國人」一節加以省略所致
    ，自尚不足以認鄭勝文上開陳（證）述不可信，附此說明。
  4.鄭勝文於取得以禮盒包裝之物品後，為利於帶，乃在泰國
    曼谷購買塑膠袋，並將該物品敲碎分裝為19包，再以其自臺
    灣帶至曼谷之黃色膠帶將其中18包粘貼在其身體腰部、大腿
    、小腿等處，其中1 小包亦以黃色膠帶纏繞而藏放在鞋子內
    ，供己施用，後於91年12月29日自泰國曼谷搭乘中華航空CI
    /648號班次返回臺灣，在高雄小港國際機場入境檢查室為警
    當場查獲上開物品，而上開物品則係第一級毒品海洛因等情
    ；業據鄭勝文於於警詢、原審分別陳（證）稱：「因海洛因
    體積太大，伊就去買塑膠袋，將6 塊海洛因打碎分裝，18包
    分別綁在伊腹部、大腿、小腿，另有1 小包留供自己施用；
    入境時，警員從伊身上腹部、大腿、小腿起獲以黃色膠帶綑
    綁的18包海洛因，另夾藏在左腳鞋底供伊自己吸食的1 小包
    海洛因」（見警卷第10頁背面、11頁背面）、「伊在泰國拿
    到毒品後，分裝成好幾包，其中1 小包在候機時有拿到廁所
    去吸食，之後再塞到鞋底下；因為毒品很多，所以伊就拿一
    些來供自己施用」（見原審卷第168 、169 頁）等語明確；
    且扣案白粉19包，經送請法務部調查局鑑驗，確均含第一級
    毒品海洛因成分（合計淨重2074.88 公克，塑膠袋包裝重合
    計52.58 公克，純度86% ，純質淨重1784.4公克），有該局
    92年2 月7 日調科壹字第220014629 號鑑定通知書在卷可按
    （見原審卷第66頁）；復有該19包海洛因相片多幀在卷（見
    警卷第31至35頁）、供綑綁纏繞上開第一級毒品海洛因用黃
    色膠帶1 包扣案可佐；足認鄭勝文在住宿之曼谷飯店附近某
    處，自「泰國人」手中取得、其後運輸進入臺灣之物品為第
    一級毒品海洛因無疑。至於辯護人另質疑鄭勝文若係受被告
    之託運送本件毒品，何以能未獲被告同意即自行拿取部分毒
    品施用；惟鄭勝文持供己施用之第一級毒品海洛因1 包，份
    量明顯小於其他18包，有上開相片可按，且本件扣案第一級
    毒品海洛因重達2 公斤多，鄭勝文自其中拿取少部分，顯難
    為他人所發現，則鄭勝文上開行為，雖不能等同俗稱之「黑
    吃黑」之舉，然亦隱有藉此從中圖得額外利益、佔小便宜之
    意思，恰與情理相符，自難依此即認鄭勝文非受被告之託運
    輸本件毒品，併此說明。
  5.按共同實施犯罪行為之人，在合同意思範圍以內，各自分擔
    犯罪行為之一部，相互利用他人之行為，以達其犯罪之目的
    者，即應對於全部所發生之結果，共同負責；且共同正犯之
    意思聯絡，原不以數人間直接發生者為限，即有間接之聯絡
    者，亦包括在內。是本件被告負責在臺灣地區尋找運輸毒品
    之人選鄭勝文，並提供辦理護照、旅費予鄭勝文，「中國人
    」在泰國負賣取得毒品，鄭勝文負責運輸毒品，另一「泰國
    人」則負責將取得之毒品交付鄭勝文，其等就本件運輸及私
    運第一級毒品海洛因進入臺灣之行為，均各自有其分工，縱
    無證據認被告與「泰國人」曾聯絡接洽，鄭勝文於前往泰國
    曼谷前，曾與「中國人」、「泰國人」有接洽、謀議，本件
    犯行，仍均在其等相互利用他人之行為，以達其等運輸及私
    運第一級毒品海洛因進入臺灣之目的範圍內。
  6.至於被告爭執其於92年1 月間某日前往大陸廣東地區，並非
    因鄭勝文遭查獲後，其為躲避司法機關查緝之舉，並舉證人
    黃有田為證。惟本院並未認被告前往大陸廣東地區與本件犯
    行直接有涉，自難以證人黃有田於本院證述被告係為躲避地
    下錢莊追債，始避居大陸地區等語（見本院上重更(一)卷第10
    1 、102 頁），遽為被告有利之認定，併此說明。
  (三)綜上所敘，被告上開辯解，均為圖卸刑責之詞，不足採信。
    本件事證已明，被告犯行洵堪認定。
三、論罪及撤銷改判（運輸第一級毒品）之理由─
  (一)查海洛因為毒品危害防制條例第2 條第2 項第1 款所列第一
    級毒品，亦係行政院依據懲治走私條例第2 條第4 項公告之
    「懲治走私條例公告管制物品項目及其數額」甲項第4 款所
    列之管制進出口物品。是核被告所為，係犯毒品危害防制條
    例第4 條第1 項運輸第一級毒品罪、懲治走私條例第2 條第
    1 項私運管制物品進口罪，被告持有第一級毒品之低度行為
    ，為運輸第一級毒品之高度行為所吸收，不另論罪。又被告
    以一個運輸行為，私運海洛因進口，同時觸犯運輸第一級毒
    品罪及私運管制物品進口之走私罪，為想像競合犯，應從一
    重論以運輸第一級毒品罪。再者，被告與鄭勝文、「中國人
    」、「泰國人」間，相互利用他人之行為，以達本件犯罪之
    目的，為共同正犯。
  (二)原判決認被告有運輸第一級毒品犯行，予以論罪科刑，固非
    無見。惟被告與鄭勝文、「中國人」、「泰國人」間均為
    共同正犯，業如前述，原判決未認定被告與鄭勝文、「中國
    人」、「泰國人」為共同正犯。鄭勝文為警查獲時，另扣
    得鄭勝文所有供綑綁纏繞扣案第一級毒品海洛因用黃色膠帶
    1 包，原判決未依共犯理論宣告沒收，均有未當。被告否認
    犯罪，提起上訴，指摘原判決不當，雖無理由，惟原判決既
    有上開違誤之處，自應由本院將原判決關於被告運輸第一級
    毒品及定執行刑部分撤銷改判。
四、科刑及沒收之理由─
  (一)爰審酌被告違反法令，委請鄭勝文自泰國運輸第一級毒品海
    洛因返臺，數量高達淨重2077.88 公克，可能造成之毒害非
    輕，且於本件犯行居於主導地位，犯後復飾詞卸責，不知悔
    悟，及鄭勝文業因同一犯行，經最高法院判處無期徒刑確定
    ，有臺灣高等法院被告（鄭勝文）前案紀錄表在卷足按，爰
    就被告部分，亦量處無期徒刑，並褫奪公權終身，以資懲儆
    。
  (二)扣案之第一級毒品海洛因19包（合計淨重2074.88 公克，塑
    膠袋包裝重合計52.58 公克，該塑膠袋包裝已與沾染之毒品
    無法剝離，視同毒品），依毒品危害防制條例第18條第1 項
    前段規定宣告沒收銷燬；至於鑑驗耗用之毒品既已滅失，自
    無庸宣告沒收銷燬。又扣案黃色膠帶1 包，為共犯鄭勝文所
    有，供綑綁纏繞扣案第一級毒品海洛因之用，業如前述，依
    毒品危害防制條例第19條第1 項規定宣告沒收。
五、被告另涉偽造公印文犯行，業經最高法院駁回被告之上訴而
    確定，併此說明。
六、適用之法律─
  (一)刑事訴訟法第369 條第1 項前段、第364 條、第299 條第1
    項前段。
  (二)毒品危害防制條例第4 條第1 項、第18條第1 項前段、第19
    條第1 項。
  (三)懲治走私條例第2 條第1 項、第11條。
  (四)刑法第11條、第28條、第55條、第37條第1 項。
本案經檢察官彭南雄到庭執行職務。
中    華    民    國    95    年    2     月    10    日
                  刑事第七庭    審判長法  官  莊飛宗
                                      法  官  黃憲文
                                      法  官  曾逸誠
以上正本證明與原本無異。
如不服本判決應於收受本判決後10日內向本院提出上訴書狀，其
未敘述上訴理由者，並得於提起上訴後10日內向本院補提理由書
狀（均須按他造當事人之人數附繕本）「切勿逕送上級法院」。
中    華    民    國    95    年    2     月    10    日
                                      書記官  黃富美
附錄：
毒品危害防制條例第4 條第1 項：
製造、運輸、販賣第一級毒品者，處死刑或無期徒刑；處無期徒
刑者，得併科新臺幣1,000 萬元以下罰金。
懲治走私條例第2 條第1 項：
私運管制物品進口、出口逾公告數額者，處7 年以下有期徒刑，
得併科新臺幣300 萬元以下罰金。


司法院資訊處製作；財團法人民間司法改革基金會備份。
